臺灣臺北地方法院刑事判決　　　　　　　　　　　　　九十一年度重訴字第三三號
　　公　訴　人　臺灣臺北地方法院檢察署檢察官
　　被　　　告　戊○○
　　　　　　　　　　　　國民
　　公設辯護人　陳德仁
右列被告因殺人案件，經檢察官提起公訴（九十一年度偵字第一０三五五號），本院
判決如左：
    主  文
戊○○殺人，處有期徒刑拾肆年。
    事  實
一、戊○○曾因殺人等案件，於民國（下同）七十九年間，經台灣高等法院判決應執
    行有期徒刑十六年，並經最高法院駁回上訴確定，嗣於八十年間經台灣高等法院
    裁定減刑為有期徒刑十一年，並於八十三年二月六日假釋出監。戊○○又於八十
    三年間因煙毒案件，經台灣高等法院判處有期徒刑三年二月確定，並經本院裁定
    撤銷假釋及定應執行之刑為有期徒刑六年七月二十一日，並於八十九年三月十五
    日假釋出獄。戊○○竟不知悔改，因甲○○購買安非他命遭警查獲，懷疑係戊○○檢舉所致，而持球棒追打戊○○，戊○○因此懷恨在心，於九十一年六月九日
    二十二時許，與案外人丙○前往臺北市○○街○段「乖乖卡拉OK店」飲酒後（未
    達精神耗弱或心神喪失狀態），於同日二十三時五十分許，二人一同前往甲○○
    位在臺北市萬華區○○○路○段十五巷二號後方之住處，雙方再因前事而起衝突
    ，戊○○竟基於明知持尖刀往胸部猛刺會使人死亡之殺人犯意，持其所有預藏之
    尖刀一支，接續刺向甲○○胸口二刀，致甲○○因胸部刀器穿刺傷引起心包填塞
    與失血性休克不支倒地，經送往臺北市立和平醫院急救後，延至翌日傷重不治身
    亡。
二、案經台北市政府警察局萬華分局報請台灣台北地方法院檢察署檢察官偵查起訴。
    理  由
一、被告之辯解：
  (一)訊據被告矢口否認有何殺人犯行，於準備程序中辯稱：「九十一年六月九日晚上
    十一點五十分我跟丙○一起前往甲○○住處，我到後我跟丙○一起進去，丙○先
    進去，我後進去，我還沒有進去在巷口遇到丁○○，丁○○說他有拿錢給甲○○
    買毒品，但是甲○○沒有拿毒品給他。我跟丁○○一起進去後，看到丙○站在電
    視旁邊，甲○○躺在按摩椅上看電視，丙○問甲○○說今天沒有出去嗎，丁○○
    問甲○○說你東西要不要給我，甲○○用三字經罵丁○○，丁○○說我錢給你，
    你東西不給我，甲○○又用三字經罵丁○○，然後甲○○就拿電視前面的棒球棍
    要打丁○○，沒有打到，這時丙○在旁邊，然後丁○○退後一步，從他口袋右邊
    拿出類似拆信刀的刀，然後就刺甲○○，他有無刺到我們都沒有看到，當時我坐
    在鐵門旁邊的沙發，我跟丙○想過去，但是他手上拿刀子，結果我們沒有去拉。
    丁○○殺完後，就從門口邊的小巷子跑出去，丁○○跟丙○說不要亂講話，亂說
    話我回來會殺你，我就跟丙○說這件事情由我來處理，因為我跟甲○○一起長大
    感情很好，然後我就去追丁○○，但是我追不到，又到他家去找也找不到，後來
    我就去富都旅社睡覺。」（本院卷準備程序筆錄第二、三頁）。
  (二)被告又辯稱：「第二天六月十號早上八點多我打電話給丁○○，我打電話給他問
    他在哪裡，他說他在老人茶室，我就去老人茶室跟他碰面，我就跟丁○○去他貴
    陽街二段八二巷三十號二樓住家。我跟他說這件事情我來處理，他說好，我不知
    道甲○○已經死了，我知道他死了，我一定不會去承擔這件事情。我跟丁○○說
    我去跟甲○○說把事情弄開，不要再傷和氣，丁○○說他將房子賣掉三百萬給我
    ，每個禮拜會面二、三次，每個月二、三萬給我，因為我經濟不好，所以我默許
    要承擔。然後他出去買毒品，回來後在我旁邊施打毒品，沒有多久吳正道來，丁○○又出去買香煙，沒有多久警察就來抓，我在丁○○家時，不知道甲○○已經
    死了。」（本院卷準備程序筆錄第三頁）。
二、本院之判斷：
  (一)經查本件被害人甲○○死亡之原因，為胸部刀器穿刺傷引起心包填塞與失血性休
    克致死，且死前仍持續在使用安他命類藥物等情，業經台灣台北地方法院檢察署
    檢察官督同法醫師相驗及解剖鑑定屬實，復經法務部法醫研究所鑑定無誤，有該
    署驗斷書、相驗屍體證明書、勘驗筆錄、該所鑑定書各一份附卷可稽。
  (二)次查被告於警訊時及偵查中多次關於殺害被害人之自白應為可信：
    1.被告於九十一年六月十日十二時二十分左右警訊時自白犯罪：「是我殺死甲○○無誤：：我是以一把類似拆信刀（大約長二十公分）之刀械刺殺被害人甲○○：：我和丙○二人在該卡拉OK店內喝了約一個多小時後，大約當日23時許左
      右，丙○便提議要前往洪某之老家，即案發現場附近看看，我便答應，且一同
      走路前往，到了丙○之老家：：丙○便開門進入，我也跟著丙○一同進入屋內
      ，死者甲○○正好躺在椅子上看電視，我一見到甲○○，我就馬上問甲○○：
      『昨天的事，大家講講就算了』，但甲○○卻起身大罵我三字經：：後，便揮
      右拳打我，丙○見狀就拉住甲○○，而我也退後一步，並從我右褲口袋，拿出
      一把尖刀刺向甲○○，共刺了二刀，且均刺中甲○○，至於刺中身上何處我不
      知道，但我看見甲○○以手抱著身體，我直覺我有刺中甲○○後，我便轉身離
      開：：我犯案後：：騎至台北市○○街富都旅社投宿：：因甲○○在91年6月7
      日晚上20時許，在台北市萬華區龍山寺前因購買安非他命而遭警方查獲，而甲○○便懷疑是我向警方檢舉害他被查獲，而甲○○返回後，便和我起衝突，且
      持球棒欲毆打我，之後便不歡而散，且因此而結怨：：平時該刀均放在我女朋
      友乙○○：：之租住處：：冰箱上面，因當天我在我女朋友租處以該刀在刮除
      我手上因車禍所留下之疤痕，而要出門喝酒時，隨手將該刀插在右褲口袋內：
      ：」（偵查卷第五頁反面至第七頁反面）。
    2.被告復於九十一年六月十日下午八時偵查中自白犯罪：「我看死者在看電視，
      我問死者昨天的事，不要放在心裡，死者站起來並罵三字經，我從我身上拿出
      那把刀向死者正面挫他身體二刀，我轉身帶刀離開：：我又去富都旅社睡覺」
      （偵查卷第四十一頁背面）。
    3.且被告於九十一年六月十日經檢察官聲請羈押，於本院在下午十時十分左右訊
      問時，猶自白犯罪（本院九十一年度聲羈字第一四八號卷第六頁正、反面）。
    4.又被告於九十一年六月十七日上午經警方帶同前往案發地點模擬犯罪過程，仍
      坦承犯行，有偵訊（調查）筆錄在卷可稽（偵查卷第五十一頁），於同日下午
      六時經檢察官訊問時，亦陳明當日在萬華分局應訊是基於自由意識下陳述，亦
      有訊問筆錄可證（偵查卷第五十三頁）。
    5.另被告於九十一年六月二十六日偵查中亦自白犯罪：「（與死者爭執衝突？）
      原是好朋友，我找他之前，他施用毒品被警捉到，以為是我報警，他拿球棒打
      我不到，打我朋友的手，是案發前一日，因在前一日吵架，我不想去，是丙○
      找我，我才去，那天我進門向他說事情過去就算了，他起來揮拳打來，丙○托
      ：（本件丙○參與？）沒有，他有在場：：平時在外打架都用手直刺，不是讓
      他死，不知他為何死掉」（偵查卷第五十七頁反面、第五十八頁）。
    6.經查被害人確實身中二刀，有法務部法醫研究所鑑定書在卷可稽：「前胸部在
      胸骨柄距足跟一一九公分處一處穿刺刀傷，單刃右上向左下一點半至七點半方
      向，刃寬一點五公分，深度穿透胸骨進入胸腔；在此傷偏左側，胸骨旁距腳跟
      一一二公分處，有第二處穿刺傷口，方向與前處傷平行，刀刃寬二公分，深入
      胸腔」（相驗卷第二十七頁）。足證被告自白正面刺向被害人二刀，應屬實在
      。否則被害人如非被告所刺死，被告何以得知被害人遭刺殺二刀？至於依前揭
      鑑定書所載，被害人另受有下列傷害：「：：左手掌背側拇指端及小指有擦傷
      ，左手掌心食指之指掌關節位置有一處防禦性刀傷，右膝左膝各有一處擦挫傷
      ，右腳拇指擦傷：：」（相驗卷第二十七頁），就左手部位擦傷及防禦性刀傷
      部分，應係被告刺完第一刀，尚要刺第二刀，被害人出於本能防禦所致；而雙
      膝擦挫傷與右腳拇指擦傷部分，則應係被害人不支倒地碰撞地面所致，惟據此
      尚不足以證明被告關於「正面刺向被害人二刀」之自白不可採。
    7.又查證人丙○之證言，亦足以證明被告之前揭自白為可信：
      (1)證人丙○於九十一年六月十日警訊時證稱：於九十一年六月九日下午十時許
        ，伊與被告前往被害人住處，伊先去上廁所，出來以後就看見被害人手持棒
        球棒追被告，但一到門口即趴倒在地，全身是血（偵查卷第九頁反面）；上
        廁所都沒有聽見外面有吵架及打鬥，廁所出來只見被害人倒臥巷旁手持木棍
        （偵查卷第十八頁反面）；「當時僅有他二人在場」（偵查卷第十四頁反面
        ）；至於被害人與被告發生衝突時，伊並未在場目睹（偵查卷第十五頁）。
      (2)證人丙○復於九十一年十月二十八日偵查時證稱：「（何人殺死者？）是戊○○。我們二人喝八瓶黑馬，丁○○沒有去。我去廁所出來事情就發生了，
        看到死者追戊○○，至巷口看到死者倒地，因為我喝酒沒有搬的起死者，只
        有擦一擦他身體：：不是丁○○殺的」（偵查卷第一一一頁正、反面）。
      (3)證人丙○又於九十二年三月二十五日本院調查時到庭證稱：「當天九點多我
        跟戊○○一起去乖乖卡拉ＯＫ喝酒，我提議要去找甲○○聊天，戊○○就說
        好，我們去到甲○○家，他正在看電視，我一到就先去廁所，差不多一分鐘
        時間，我一出來事情就發生了，我出來就沒有看到戊○○，甲○○就拿一支
        球棒支撐住在門口：：（你去廁所時，有無聽到吵鬧的聲音？）沒有。我那
        時急著去廁所，沒有聽到什麼。（你出來後看到何？）我看到甲○○站在門
        口，手拿棍子撐站著。我問他是怎樣，沒有幾秒鐘他就蹲下去，我就扶助他
        ，但是我喝醉沒有辦法扶助他，我發現他胸部有血，他的內衣有很多血，我
        想送他去醫院，衣服上都是血很難看，我就將他的衣服脫下來，就回去房間
        拿我舊的衣服給他穿，衣服換好後我撐不住他，當時他已經昏迷了，都沒有
        說話，那時我就在桂林路松林旅社樓下打電話，我打一一九但是都沒有辦法
        打通，我當時已經醉了，我就坐計程車回華江橋和平西路，叫我太太陳阿梅
        打電話叫救護車：：我們三個都是小時候就在一起的好朋友：：那時我在廁
        所，我不知道。從頭到尾我都沒有看到，我看到時就是甲○○在門口，戊○○就不見了。」（本院卷第八十八、九十、九十一、九十二頁）。
      (4)則綜合證人丙○所言，雖因證人並未親眼目睹被告刺殺被害人，而不能證明
        被告與被害人發生衝突之全部經過，惟其證言已足以證明被害人遇刺時，現
        場只有被告與被害人二人，並無第三人存在，則據此足證行兇者顯然為被告
        。是被告自白殺死被害人，應為可信。
      (5)至於證人丙○於警訊及偵查中均證稱看見被害人在追被告，與本院中所證述
        「從廁所出來就沒有看到被告」等語不符；且被告於警訊及偵查中均陳稱：
        「證人丙○見被害人毆打被告，即拉住被害人」等語，惟證人丙○則於警訊
        時陳稱不知道云云，經查均應係證人出於恐懼而不敢真言所致。又證人未立
        即將被害人送醫，應係因證人當時酒醉，且未能及時查知事態嚴重之故，據
        此均尚不足以證明證人關於「現場只有被告與被害人二人，並無第三人存在
        」之證言不可採。
  (三)又查被告事後翻異之詞不足採信：
    1.被告雖於九十一年七月二十四日偵查時始翻易前供，改稱是案外人丁○○殺死
      被害人，並聲稱警方現場重建不實在云云（偵查卷第七十六至七十七頁反面頁
      ），並於九十一年八月一日警訊（偵查卷第八十八頁反面至第九十一頁）、九
      十一年八月六日警訊（偵查卷第九十九頁反面至第一百頁）、本院調查及審理
      中一再否認，辯稱是替案外人丁○○頂罪云云（本院卷第三十三頁、第一五二
      至一五九頁）。惟查被告於九十一年六月十日警訊時業已自陳：「（本分局在
      該屋內，另有二人丁○○（屋主）、吳政道等人是否知道你涉及殺人案？）他
      們二人並不知道我涉及殺人案」（偵查卷第七頁）。則被告事後翻易前供，顯
      係卸責之詞，不足採信。
    2.經查證人丁○○於偵查中及本院調查時均證稱與本件無關：
      (1)證人丁○○於偵查中證稱：「（被告在六月十日去找你？）是的，早上八點
        多打我手機來找我，我向他表示我在老人清茶店叫他來，他表示不方便，他
        要去我家，因為我家停電不方便，他說到我家坐一下：：他說朋友請他至三
        重喝酒整晚未睡，並向我借錢，我說沒有，他說借一、二千元都沒有，他表
        示在我家借睡一下，他睡覺時他脫去上衣躺在我床上睡，我坐他床邊，他告
        知我昨天與人打架，我問他都不講，那天都怪怪的，到後來都不講了，後來
        有一通電話進來，他說八點會投案，他也不告訴我，他說女友在分局，我們
        他何事他一直不說，我一直追問，他說與『伍佰』吵架，因為案發三、四日
        前知道他們二人有口角，我有去勸開，他有用電話來說叫我過去，我不同意
        ：：」（偵查卷第七十三頁）。
      (2)證人丁○○於本院調查時亦到庭證稱：「我忘記是哪天，但是有一天他早上
        七、八點騎車到我家。他先打電話告訴我他要來找我，他問我身上有無一、
        二千元，他說他在三重跟朋友喝酒喝到天亮，要在我那裡休息，他在樓上休
        息時，我借他的機車要去買煙，到巷口就有一大堆警察，警察有問我戊○○
        在哪裡，我那時不知道他的本名，我只知道他叫阿明，警察叫我說如果他現
        在在你家你就帶我去，我就帶警察去二樓，戊○○在二樓睡覺：：（他來找
        你的前一天晚上你在何處？）我都在家裡：：（之後戊○○入監後你有無去
        看他？）有：：我們沒有見到面。好像他拒絕會見：：（為何去看他？）我
        想說是朋友，主要是要問那天發生什麼事：：我跟這件事完全無關」（本院
        卷第一三二至一三五頁）。且查被告亦自陳拒絕與丁○○會面（本院審判筆
        錄第三頁），則被告如確實為證人丁○○頂罪，何以拒絕與丁○○會面？顯
        然自相矛盾。
      (3)又查證人丁○○到院作證時，係在被告面前為證述，而經當面對質結果，被
        告對證人之證言，僅稱：「（對證人所述有何意見？）有出入，案發隔天早
        上我打手機給丁○○，電話號碼我現在忘記，警訊筆錄裡面有登記。（如是
        幫丁○○扛罪為何知道他殺人？）我當時有在場，我跟丙○都在場」（本院
        卷第一三七頁）；嗣於九十二年十月二十二日審判程序時，被告又辯稱：「
        丙○沒有說我有殺人。調查為什麼我不說丙○要說丁○○，這其中問題很大
        ，丁○○跟我十幾年的交情，甲○○是跟我從小一起長大，我本來以為殺一
        、二刀無所謂，我不知道人已經死掉」云云（本院卷第一五七頁）。惟查據
        證人丙○之證言所示，案發當時，現場僅有被告與被害人二人在場，已如前
        述；且被告於九十一年六月十日警訊時業已自陳，證人丁○○並不知道被告
        涉及殺人案，亦如前述；是被告辯稱是證人丁○○行兇刺殺被害人云云，並
        不可採。至於被告為何指稱是丁○○殺人，而不指稱是丙○，據證人丁○○
        表示：「被告可能認為是我去報警，因為是我帶警察回去抓他的」（本院卷
        第一三七頁），衡情亦屬可信。
  (四)是本件事證明確，被告犯行洵堪認定，應予依法論科。
三、論罪：
    核被告所為，係犯刑法第二百七十一條第一項殺人罪。
四、科刑：
    爰審酌被告因細故與被害人發生爭執，不思以理性方式解決，竟持刀刺殺被害人
    ，踐踏生命尊嚴與價值，犯罪後復毫無悔意，視法律如無物；惟被告與被害人為
    多年好友，因一時衝動而刺殺被害人二刀，並非預謀殺人，衡情應可接受矯治與
    教化，而有再社會化之可能，尚無必要使之立即與社會人群永久隔離等一切情狀
    ，量處如主文所示之刑，以示懲儆。
五、沒收：
    經查凶刀業經被告於九十一年六月十日上午丟棄於台北縣往台北市方向之重陽橋
    下，為被告所自陳（偵查卷第八頁、第五十八頁），未扣案且已滅失不存在，無
    從沒收，併予敘明。
六、應適用之法律：
    應依刑事訴訟法第二百九十九條第一項前段，刑法第二百七十一條第一項，判決
    如主文。
本案經檢察官蔡立文到庭執行職務
中　　　華　　　民　　　國　　九十三　　年　　　四　　　月　　三十  　　日
                                    臺灣臺北地方法院刑事第三庭
                                        審判長法  官  劉慧芬
                                              法  官  歐陽漢菁
                                              法  官  邱  琦
右正本證明與原本無異。
如不服本判決，應於判決送達後十日內，向本院提出上訴狀。
                                              書記官  林素霜
中　　　華　　　民　　　國　　九十三　　年　　　五　　　月　　　三　　　日
中華民國刑法第二百七十一條
(普通殺人罪)
殺人者，處死刑、無期徒刑或十年以上有期徒刑。
前項之未遂犯罰之。
預備犯第一項之罪者，處二年以下有期徒刑。
